臺灣臺中地方法院刑事判決　　　　　　　95年度易字第2927號
公　訴　人　臺灣臺中地方法院檢察署檢察官
被　　　告　甲○○
選任辯護人　王素玲律師
被　　　告　丁○○
選任辯護人　林根煌律師
上列被告等因傷害等案件，經檢察官提起公訴（95年度偵字第
18534號），本院判決如下：
    主    文
甲○○被訴妨害公務部分無罪。
丁○○、甲○○被訴傷害部分公訴不受理。
    理    由
一、公訴意旨略以：被告甲○○於民國95年7月31日上午，至臺
    中縣太平市公所辦事，於同日上午9時50分許，行經臺中縣
    太平市市民代表會辦公室，見任期已將於同年8月1日屆滿之
    代表會主席即被告丁○○在辦公室辦公 (正在蓋代表會行政
    業務支出支票)，即上前質問被告丁○○，因二人間存有金
    錢上之糾葛，遂因而發生爭執，被告甲○○明知被告丁○○
    係依法令執行公務之人員，且當時正依法執行職務，竟基於
    傷害人身體及妨害公務之犯意，出手毆打被告丁○○之身體
    而施以強暴，被告丁○○亦基於傷害人身體之犯意，出手攻
    擊被告甲○○之身體，雙方隨即相互拉扯、推擠對方身體，
    致均跌倒於地，嗣經公所人員勸解，始行分開，惟雙方已因
    對方之攻擊、拉扯、推擠而受有身體上之傷害，被告甲○○
    係受有胸前約20公分抓傷、前頸部約10公分之抓傷；被告丁○○係受有頭部外傷合併腦震盪、右眼挫傷、臉部多處擦傷
    、前胸、後背挫傷、頸椎挫傷等傷害。案經被告甲○○、丁○○相互訴由臺中縣警察局霧峰分局報請偵辦，因認被告甲○○係涉犯刑法第135條第1項妨害公務罪嫌、第277條第1項
    之傷害罪嫌，被告丁○○係涉犯刑法第277條第1項傷害罪嫌
    等語。
二、無罪部分（即被告甲○○被訴妨害公務部分）：
 1、按犯罪事實應依證據認定之，無證據不得認定其犯罪事實，
    不能證明被告犯罪者，應諭知無罪之判決，刑事訴訟法第
    154條第2項、第301條第1項分別定有明文。又犯罪事實之認
    定，應憑真實之證據，倘證據是否真實尚欠明確，自難以擬
    制推測之方法，為其判斷之基礎。且認定犯罪事實之證據係
    指足以認定被告確有犯罪行為之積極證據資料而言，該項證
    據自須適合於被告犯罪事實之認定，始得採為斷罪資料。故
    刑事訴訟上之證明資料，無論其為直接或間接證據，均須達
    於通常一般人均不致有所懷疑，而得確信其為真實之程度，
    始得據為有罪之認定，若關於被告是否犯罪之證明未能達此
    程度，而有合理懷疑之存在，致使無從形成有罪之確信，根
    據罪證有疑，利於被告之證據法則，即不得據為不利被告之
    認定（最高法院53年臺上字第656號、29年上字第3105號、7
    6年度臺上字第4986號及32年上字第67號判例參照）。
 2、公訴人認被告甲○○涉有妨害公務之罪嫌，無非係以證人丙○○於偵訊中之證述，暨診斷證明書、剪報影本、照片等附
    卷可稽為其論據。然經訊之被告甲○○於本院審理中固對其
    曾於前揭時、地與被告丁○○發生肢體衝突等事實坦承不諱
    ，惟堅決否認有何妨害公務之情事，辯稱：其係因私人債務
    問題與被告丁○○發生爭執，與公務無關，且雙方衝突前，
    被告丁○○係在與證人戊○○聊天，亦非在執行公務之狀態
    等語。
 3、經查：
    (1)按刑法第135條第1項之妨害公務罪，以公務員依法執行職
      務時加以妨害為要件，若超越職務範圍以外之行為，即不
      得謂為依法執行職務，縱令對之有所妨阻，要無妨害公務
      之可言（最高法院30年上字第955號判例可資參照）。又
      刑法第135條第1項之罪，以對於公務員依法執行職務時施
      強暴脅迫為要件，所謂依法，指依據法令而言，故公務員
      所執行者，若非法令內所應為之職務，縱對之施以強暴脅
      迫，除其程度足以構成他項罪名者，得論以他罪外，要難
      以妨害公務論，若所施之強暴脅迫，係出於防衛公務員不
      法執行之職務，而其行為並未過當者，亦即無犯罪之可言
      。（最高法院24年上字第3488號判例可資參照）
    (2)本件被告甲○○、丁○○於95年7月31日上午9時50分許，
      在被告丁○○之公務處所即臺中縣太平市市民代表會辦公
      室內，發生肢體衝突，並因此各自受傷等事實，為公訴人
      、被告甲○○及選任辯護人於本院審理中所肯認，復有被
      告甲○○、丁○○受傷之診斷證明書等在卷可稽，雖無疑
      義，而可認定。
    (3)惟被告甲○○、丁○○衝突之際，被告丁○○係正在與證
      人戊○○寒暄、聊天，為證人戊○○、乙○○於本院審理
      中到庭結證明確。且斯時，被告丁○○已執行有關行政支
      出支票之用印等公務完畢，亦經證人丙○○於本院審理中
      到庭結證屬實。相互參核，可見於本案衝突之際，被告丁○○並非在執行公務之狀態甚明。再就被告甲○○、丁○○衝突之起因，質之被告甲○○於本院審理中係供稱：係
      因雙方多年之債務問題等語，而被告丁○○於本院審理中
      則係供稱：係因被告甲○○之弟之工資等語，雖其2人所
      述不一，惟均一致指涉係屬私人間之債務問題所致，是其
      2人應係因私人債務而發生口角，並因此衍生衝突，亦無
      疑義，此觀公訴人於起訴書中亦認其2人係因金錢糾葛而
      發生爭執等語，猶可明證。
    (4)據此，被告甲○○、丁○○所生爭執之場所，雖係在公務
      機關內，然其2人既係因私人債務而衍生爭執，要與公務
      之執行無關，且其2人衝突之際，被告丁○○亦非在執行
      公務之狀態中，則被告甲○○縱有於爭執之際，進而於被
      告丁○○發生肢體衝突之情事，揆諸前揭(1)所示之判例意
      旨，即與刑法第135條第1項之構成要件有間，尚難與該罪
      相繩。是被告甲○○辯稱並無妨害公務之犯行等語，應可
      採信，此外，本院復查無其他積極證據足認被告甲○○有
      公訴意旨之妨害公務之犯行，揆諸前揭1、所示法條及判
      例意旨，即應為有利於被告甲○○之認定，就其被訴妨害
      公務部分為其無罪之諭知。
三、不受理部分（即被告2人被訴傷害部分）：
 1、按告訴乃論之罪，告訴人於第一審辯論終結前，得撤回其告
    訴；又告訴經撤回者，法院應諭知不受理之判決，刑事訴訟
    法第238條第1項，及第303條第3款分別定有明文。
 2、本件被告丁○○、甲○○因傷害案件，經檢察官提起公訴，
    認被告丁○○、甲○○均係犯刑法第277條第1項傷害罪，依
    同法第287條前段之規定須告訴乃論。茲據告訴人即被告丁○○、甲○○相互間於第一審辯論終結前之95年12月14日本
    院準備程序中當庭聲明撤回其等之告訴（見本院卷第53頁）
    ，揆諸前開說明，爰就其2人被訴傷害部分，為不受理之諭
    知。
據上論斷，應依刑事訴訟法第301條第1項、第303條第3款，判決
如主文。
本案經檢察官己○○到庭執行職務。
中　　華　　民　　國　　96　　年　　3 　　月　　28　　日
                  刑事第14庭    審判長法  官  陳  葳
                                      法  官  劉逸成
                                      法  官  林世民
上正本證明與原本無異。
如不服本判決，應於送達後10日內向本院提出上訴狀（須附繕本
），上訴於臺灣高等法院臺中分院。
被告甲○○就被訴妨害公務部分不得上訴。
                                      書記官  紀俊源
中　　華　　民　　國　　96　　年　　3 　　月　　28　　日
